臺灣橋頭地方法院民事裁定　　　　　 110年度執事聲字第53號
異　議　人　盟諭股份有限公司
即　債權人　　　　　
法定代理人　洪泯琪　


異　議　人　洋基工程股份有限公司
即　第三人　　　　　

法定代理人　賴有忠　
相　對　人　杰鵬機械工程股份有限公司
即　債務人　　　　　
法定代理人　黃于真　
相　對　人　華邦電子股份有限公司
即　第三人　　　　　
法定代理人　焦佑鈞　
上列當事人間聲請交付機械設備強制執行事件，異議人對本院司
法事務官110 年8 月12日110 年度司執字第35522 號裁定聲明異
議，本院裁定如下：
    主  文
異議人盟諭股份有限公司異議駁回。
異議人洋基工程股份有限公司異議駁回。
    理  由
壹、盟諭股份有限公司（下稱盟諭公司）異議部分
一、盟諭公司異議意旨略以：本件伊與債務人杰鵬機械工程股份
    有限公司（下稱杰鵬公司）間附條件買賣標的物（下稱系爭
    標的物）固有部分安裝於第三人華邦電子股份有限公司（下
    稱華邦電公司）所有建物之情事，然依動產擔保交易法第4
    條之1 規定，因動產擔保債權之效力及於附合物，原法院司
    法事務官即應就建物部分併同執行，逕以裁定駁回異議人聲
    明，顯有違誤。又該安裝於建物上之系爭標的物並非建物之
    重要成分，且係明管方式裝設，亦無非經毀損或變更建築物
    之性質不能分離之情形，非屬建物之重要成分，無民法第81
    1 條規定之適用等語。聲明：㈠原法院司法事務官之處分關
    於駁回異議人後開第二項聲請部分廢棄。㈡上開廢棄部分，
    請求准許異議人取回已裝設於建物上之附條件買賣標的物。
二、按動產因附合而為不動產之重要成分者，不動產所有人取得
    動產所有權，民法第811 條定有明文。動產因附合而為不動
    產之重要成分者，不動產所有人，取得動產所有權。準此，
    動產附合於不動產後，須已成為不動產之重要成分，始有附
    合之問題。此項附合，須其結合具有固定性、繼續性，應依
    其經濟目的、社會一般交易通念及其他客觀狀況認定之，不
    能僅憑物理上之觀察為判斷依據（最高法院102 年台上字第
    2420號判決意旨參照）。而所謂重要成分，則係指兩物結合
    後，非經毀損或變更其物之性質，不能分離者而言，且此種
    結合，並以非暫時性為必要。倘不經毀損即輕易可與系爭房
    屋分離，而不失其獨立性，又於其經濟價值及使用效能不生
    影響者，自無因附合而成為系爭房屋之重要成分可言（最高
    法院87年度台上字第722 號裁判要旨參照）。如與不動產結
    合並具有固定性及繼續性，且係在圓滿不動產之使用功能，
    如予分離，將減損其效用及價值者，應認已附合於不動產，
    其所有權自應由不動產所有權人取得。再依社會通常觀念，
    構造物係屬維持建築物安全所必要之支柱、屋頂、外牆、承
    重牆、或為公共樓梯間、消防設備、電梯間、機電室、公共
    大門、走廊、水塔等使用者，在構造上及使用上均不具有獨
    立性，且有固定持續圓滿不動產之使用功能。
三、經查：
  ㈠盟諭公司出售予杰鵬公司之消防及排水管件材料經杰鵬公司
    用於洋基工程股份有限公司（下稱洋基公司）轉包華邦電公
    司為消防配管工程（栓箱、灑水、泡沫、氣體滅火）及給水
    及衛生排水工程之施作，部分相關管件並用於O 棟紅色消防
    管線之事實，有盟諭公司110 年7 月12日瑞豐郵局243 、24
    4 號存證信函、杰鵬公司與洋基公司工程合約書、執行筆錄
    、現場照片可佐（執行卷第18至22頁、第58至99頁、第101
    至第103 頁、本院卷證物照片卷），上開事實堪以認定。
  ㈡盟諭公司雖以前開理由主張O 棟紅色消防管線為伊可取回之
    動產擔保交易標的物等語。本院審酌：
  ⑴按消防法所定各類場所之管理權人對其實際支配管理之場所
    ，應設置並維護其消防安全設備，消防法第6 條第1 項定有
    明文。本件華邦電公司O 棟紅色消防管線雖以明管方式安裝
    於O 棟廠房內，然其範圍遍布廠區，有現場照片在卷可參。
    因消防安全設備乃工廠場所應設置之設備，則上開廠房之消
    防管線以明管方式安裝，尚無須毀損房屋本體，即可拆卸，
    然依消防法之規定可知，消防安全設備乃各工廠必須設置之
    重要設備，O 棟紅色消防管線既已經安裝於O 棟廠房內，附
    合成為O 棟廠房之重要成分，如自O 棟廠房分離，將減損O
    棟廠房之功能及價值、效用，依前開規定，設置於O 棟廠房
    為該廠房之消防設施已成為O 棟廠房之一部分，應由O 棟廠
    房所有權人取得所有權，即可認定。聲請人僅因該等管線係
    明管方式安裝，拆卸尚非需破壞廠房本體，即認非該廠房之
    重要成分，忽略該消防管線之效能，安裝後為O 棟廠房之重
    要成分一節，並非可採。
  ⑵次按動產擔保交易之標的物，有加工、附合或混合之情形者
    ，其擔保債權之效力，及於加工物、附合物或混合物。但以
    原有價值為限，動產擔保交易法第4 條之1 固定有明文。然
    細繹動產擔保交易法第4 條之1 立法理由所載：標的物經加
    工、附合或混合後，擔保債權效力所及之範圍如何，宜作原
    則性規定。爰參照民法第812 、813 及814 條暨美國動產擔
    保交易法等修正例，增訂本條，以使經設定擔保之動產，其
    債務人仍得充分享有使用收益之權，以增加擔保交易標的物
    之價值，兼謀有效確保債權人之債權等語。可見本條規範效
    力在動產擔保交易之債權人與債務人間動產擔保交易之標的
    物，為使債務人得充分享有使用收益之權，以增加擔保交易
    標的物之價值，於債務人就動產擔保交易之標的為加工、附
    合或混合後取得動產擔保交易標的之所有權時，債權人得以
    原有價值就加工、附合或混合後之加工物、附合物或混合物
    取償。本件系爭執行標的物附合為華邦電公司工廠之重要成
    分，由系爭建物所有權人華邦電公司取得系爭執行標的物之
    所有權，因華邦電公司並非本件債務人，非動產擔保交易法
    第4 條之1 規範之對象，堪以認定，盟諭公司主張其得依上
    開規定取償等語，於法未合，亦非可採。
四、綜上所述，本件司法事務官認已裝設於建物上之附條件買賣
    標的物已附合於建物，不得由盟諭公司拆除取回，駁回盟諭
    公司之異議，於法並無不合，盟諭公司異議意旨仍執前詞指
    摘原裁定不當，為無理由，應予駁回。
貳、洋基公司異議部分
一、洋基公司異議意旨略以：盟諭公司以與杰鵬公司於110 年7
    月15日登記之高雄市政府經濟發展局高市經發工附字第5761
    號證明書之附條件買賣契約，向本院聲請執行，然本案以做
    成在後之附條件買賣契約書中之「逕受強制執行之約定」作
    為執行名義，溯及執行「買賣交付時沒有逕受強制執行約款
    」之標的物，其執行標的物之範圍，顯有錯誤。又本件附條
    件買賣契約書上之公司大小章與杰鵬公司之前提出之文書上
    印文不符，有詐欺、偽造文書及使公務員登載不實之犯罪嫌
    疑，應依強制執行法第8 條規定再予調查，逕自駁回伊聲明
    異議，稍嫌速斷。系爭執行標的物於110 年8 月2 日僅由執
    行債權人盟諭公司噴漆做標記，盟諭公司於遲誤執行法院之
    執行期限（110 年8 月7 日）後，經伊於110 年8 月9 日寄
    發存證信函要求取回，仍無故置之不理，甚者，迄本聲明異
    議狀遞狀時仍未取回，一直置放於伊公司之施工現場，難認
    執行債權人對該執行標的物有任何事實上之管領力，況執行
    債權人無故遲未取回，主觀上亦無占有之意思。又系爭執行
    標的物之占有並未現實交付盟諭公司而移轉予盟諭公司，故
    伊對系爭執行標的物仍有事實上管領力，未經盟諭公司取回
    系爭執行標的物前，執行法院未完成解除伊之占有等語。聲
    明：㈠110 年8 月2 日本院執行處110 年度司執字第35522
    號執行程序及裁定撤銷。㈡請為另為適法之處分。
二、按動產擔保交易，應以書面訂立契約。非經登記，不得對抗
    善意第三人，動產擔保交易法第5 條定有明文，依此規定，
    動產擔保交易一經訂立要式之書面契約，於當事人間即已生
    效力，至登記與否應僅屬對抗善意第三人之要件，而非生效
    要件。依反面解釋，如經登記，則可對抗善意之第三人。又
    稱附條件買賣者，謂買受人先占有動產之標的物，約定至支
    付一部或全部價金，或完成特定條件時，始取得標的物所有
    權之交易，動產擔保交易法第26條亦有明文，是附條件買賣
    在性質上，於買受人未履行其特定條件前，出賣人尚保有其
    標的物之所有權。又動產擔保交易之登記，應由契約當事人
    將契約或其複本，向登記機關為之。登記機關應於收到之契
    約或其複本上，記明收到之日期，存卷備查，並備登記簿，
    登記契約當事人之姓名或名稱，住居所或營業所，訂立契約
    日期、標的物說明、價格、擔保債權額、終止日期等事項；
    附條件買賣契約應載明該條各款所列事項，以成立動產擔保
    交易法上之附條件買賣，同法第7 條、第27條亦定有明文。
三、經查：
  ㈠盟諭公司與杰鵬公司於110 年3 月30日訂立附條件買賣契約
    ，約定由杰鵬公司向盟諭公司以新臺幣（下同）7,323,806
    元購買鍍鋅鋼管等如契約書附表所示動產，並為動產擔保交
    易（附條件買賣）登記擔保債權金額7,323,806 元，契約有
    效期間自110 年3 月30日起至112 年3 月29日止，嗣於110
    年7 月12日填具申請書暨7 月15日補證書件共同向高雄市政
    府經濟發展局申請動產擔保交易（附條件買賣）登記一節，
    有高雄市政府經濟發展局110 年7 月15日高市經發工字第11
    065857800 號函檢附高市經發工附字第5761號證明書在卷可
    佐（執行卷第7 至11頁），並經本院於中華民國經濟部動產
    擔保交易線上登記及公示查詢網站查閱屬實，盟諭公司與杰
    鵬公司間於110 年3 月30日簽立附條件買賣契約書面，並於
    110 年7 月15日完成動產擔保交易登記一節，已可認定。則
    依上開法條及說明，盟諭公司與杰鵬公司間之動產擔保交易
    ，於簽定書面契約時成立生效，並自110 年7 月15日完成登
    記時起得對抗善意第三人，洵堪認定。
  ㈡盟諭公司於110 年7 月16日檢附上開高雄市政府經濟發展局
    函文等資料，依與杰鵬公司上開附條件買賣契約書第4 條願
    受法院逕行強制執行約定，向本院聲請強制執行，而本院亦
    依該已經登記之附條件買賣契約所設定動產擔保交易登記內
    容以110 年度司執字第35522 號執行事件開啟強制執行程序
    一節，有民事強制執行聲請狀附於執行卷可佐，並經本院核
    閱系爭執行案卷審核無誤。盟諭公司與杰鵬公司間之動產擔
    保交易，於簽定書面契約時成立生效，並自110 年7 月15日
    完成登記時起得對抗善意第三人一節，業經認定如前，系爭
    附條件買賣契約第4 條約定得逕為強制執行，亦合於動產擔
    保交易法第30條準用第二章第17條第2 項規定，則本院執行
    處依上開登記資料形式審查後進行執行程序，核無違誤。又
    按執行名義係命債務人交付一定之動產而不交付者，執行法
    院得將該動產取交債權人，強制執行法第123 條第1 項定有
    明文。動產交付請求權之執行，由執行人員將該動產取出，
    交付債權人。而110 年8 月2 日於現場執行時，債務人即杰
    鵬公司人員亦在場參與執行，並未對系爭附條件買賣契約及
    執行標的物表示異議，並表示確認依據為杰鵬公司工法、烤
    漆，再經司法事務官就盟諭公司所指認之現場材料與明細表
    核對其同一性，始認盟諭公司聲請強制執行之標的為何，並
    諭知噴漆辨識准予取交，惟因110 年8 月2 日當日可得搬運
    時已近下班時間，經司法事務官諭知盟諭公司應於當週完成
    搬運以終結取交執行程序之事實，有執行筆錄在卷可參（執
    行卷第101 至103 頁背面）。本件既經司法事務官就外觀形
    式上調查，認定債權人取回之現場材料（未與不動產附合且
    經噴漆者）與執行名義明細表所載形式上之同一性無誤，則
    難謂司法事務官准予取交依系爭附條件買賣契約約定逕受強
    制執行標的於執行程序上有何不當。至洋基公司主張系爭附
    條件買賣契約顯係故意為虛偽帳期記載之契約、係事後另行
    製作協議書或伊有向其他分銷商採購來源相同、尺寸規格相
    同之貨物等語，乃屬實體上之爭執，是否無忍受強制執行之
    義務而得以排除強制執行，應另訴主張，附此敘明。另執行
    當日為110 年8 月2 日週一，司法事務官依現場取交物品之
    狀況，諭知盟諭公司應於本週內即110 年8 月3 日至110 年
    8 月7 日週六之工作日僱工搬運材料完成取交執行程序，核
    屬執行裁量權之行使，且無明顯濫用其裁量權限，洋基公司
    空言該期限不明確，欠缺法律依據，增加法律所無之限制，
    造成伊難以估計之損害，執行方法顯有不當等語，核非有據
    。至盟諭公司未依110 年8 月2 日所定期限於110 年8 月7
    日完成搬運，而經司法事務官再先後通知於110 年8 月27日
    、110 年9 月3 日到場完成取交執行程序未果等情，固有執
    行命令、執行筆錄在卷可參（執行卷第278 頁、第281 頁、
    第301 頁、第315 頁、第317 頁），然此係盟諭公司是否得
    依前開執行程序行使其動產擔保權利，與司法事務官於110
    年8 月2 日所為之取交執行方法是否不當無涉，洋基公司認
    原裁定不當應予撤銷等語，亦非可採。
四、綜上所述，本件司法事務官於110 年8 月2 日執行時形式審
    查確認盟諭公司可得取回之材料，並諭知於110 年8 月7 日
    前完成取回之執行程序於法並無不當，駁回洋基公司之異議
    ，於法並無違誤，盟諭公司異議及抗告狀意旨仍執前詞指摘
    原裁定不當，為無理由，亦應予駁回。
參、據上論結，本件盟諭公司、洋基公司異議均為無理由，裁定
    如主文。
中    華    民    國   111    年    2     月    23    日
                  民事第二庭  法  官  謝文嵐
正本係照原本作成。
如對本裁定抗告須於裁定送達後10日內向本院提出抗告狀，並繳
納裁判費新臺幣1,000元。
中    華    民    國   111    年    2     月    23    日
                              書記官  簡鴻雅